【裁判字號】    98,上易,2773
【裁判日期】    981113
【裁判案由】    竊盜
【裁判全文】
臺灣高等法院刑事判決                98年度上易字第2773號
上  訴  人
即  被  告 乙○○
上列上訴人因竊盜案件，不服臺灣臺北地方法院98年度易字第26
16號，中華民國98年10月12日第一審判決（起訴案號：臺灣臺北
地方法院檢察署98年度偵字第10916號），提起上訴，本院判決
如下：
    主  文
上訴駁回。
    理  由
一、按不服地方法院之第一審判決而上訴者，應向管轄第二審之
    高等法院為之。上訴書狀應敘述具體理由。上訴書狀未敘述
    上訴理由者，應於上訴期間屆滿後20日內補提理由書於原審
    法院，逾期未補提者，原審法院應定期間先命補正。第二審
    法院認為上訴書狀未敘述理由或上訴有第 362條前段之情形
    者，應以判決駁回之，但其情形可以補正而未經原審法院命
    其補正者，審判長應定期間先命補正。刑事訴訟法第 361條
    、第 367條，分別定有明文。所謂不服第一審判決之具體理
    由，必係依據卷內既有訴訟資料或提出新事證，指摘或表明
    第一審判決有何採證認事、用法或量刑等足以影響判決本旨
    之不當或違法，而構成應予撤銷之具體事由，始克當之（例
    如：依憑證據法則具體指出所採證據何以不具證據能力，或
    依憑卷證資料，明確指出所為證據證明力之判斷如何違背經
    驗、論理法則）；倘僅泛言原判決認定事實錯誤、違背法令
    、量刑失之過重或輕縱，而未依上揭意旨指出具體事由，或
    形式上雖已指出具體事由，然該事由縱使屬實，亦不足以認
    為原判決有何不當或違法者（例如：對不具有調查必要性之
    證據，法院未依聲請調查亦未說明理由，或援用證據不當，
    但除去該證據仍應為同一事實之認定），皆難謂係具體理由
    ，俾與第二審上訴制度旨在請求第二審法院撤銷、變更第一
    審不當或違法之判決，以實現個案救濟之立法目的相契合，
    並節制濫行上訴（最高法院97年度臺上字第 892號判決參照
    ）。是以上訴人之上訴書狀或補提之上訴理由書，雖有敘述
    上訴理由，惟並未具體敘述第一審判決有上述違法、不當情
    形，即與未敘述具體理由無異，其所為上訴，即不符合上訴
    之法定要件。
二、本件上訴人即被告乙○○不服原判決，於民國98年10月20日
    提起第二審上訴，上訴狀理由僅以：上訴人於98年4月27日
    上午11時許，在台北市○○○路○段92號馬偕醫院電梯內竊
    取被害人甲○○女士皮包乙案，深感懺悔，後悔至極。惟上
    訴人於97年3月間於台南監獄服刑完畢後，其中已隔一年多
    不再參與任何犯罪，況上訴人亦因身體患有糖尿病及混合性
    高脂血症以及動脈阻塞、心律不整，另有腫瘤經開刀後仍須
    接受治療，復患口腔病變，有台大醫院及台北市立和平醫院
    耳鼻喉科診療紀錄可供查詢，觀其以上之病情，上訴人對於
    物質以及食物之奢求，均需全面控制，而懼病情擴大，可說
    金錢對上訴人而言，已非重要矣！而今上訴人觸犯此案亦為
    長期醫療費用而一時貪念所致，當須接受國法制裁，但請觀
    上訴人所犯僅單一案件，而非重罪，而現僅存90歲母親仍須
    服侍，懇請鈞庭能體恤下情，能將刑度適度減輕，以勵自新
    ，而讓上訴人能侍奉母親貽享天年等語。
三、原審判決以：乙○○前於民國81年間因竊盜案件，經法院判
    處有期徒刑1年確定；又因竊盜案件，經法院判處有期徒刑1
    年10月，嗣經上訴，由最高法院駁回上訴而確定；又於82年
    間，因強盜案件，經法院判處有期徒刑6年，經上訴臺灣高
    等法院撤回上訴而確定。上開3罪，接續執行至85年9月4日
    因縮短刑期假釋出監交付保護管束（殘刑5年7月2日）。其
    於假釋期間，於86年間，因竊盜等案件，經法院判處有期徒
    刑1年、1年2月確定，經撤銷前開假釋，接續執行至91年8月
    6日因縮短刑期假釋出監交付保護管束（殘刑2年10月28日）
    。其於假釋期間，另於94年間，因竊盜案件，經法院判處有
    期徒刑1年6月確定，經撤銷前揭假釋接續執行，嗣經臺灣板
    橋地方法院以96年度聲減字第2005號裁定減刑（減為有期徒
    刑6月、6月、7月、9月）及定應執行刑2年3月確定，甫於97
    年3月13日因縮短刑期執行完畢，而於同月14日出監。詎其
    仍不知悔改，復意圖為自己不法所有，於民國98年4月27日
    上午11時15分許，在臺北市中山區○○○路○段92號馬偕醫
    院院內，趁電梯內人潮擁擠甲○○疏於注意之際，徒手竊取
    甲○○之淺藍色布質側背包1只（內有咖啡色皮夾1只、現金
    新台幣1814元、甲○○身分證、健保卡、汽車駕照及洪渝翔
    健保卡各1張等財物），得手後交予不知情之郭權毅（另為
    不起訴之處分）夾藏於左腋下，2人正欲離去之際，經臺北
    市政府警察局刑事警察大隊員警當場查獲，並扣有淺藍色布
    質側背包1只（內有咖啡色皮夾1只、現金新台幣1814元、甲
    ○○身分證、健保卡、汽車駕照及洪渝翔健保卡）。爰審酌
    被告乙○○前已有多項竊盜前科，其素行非佳，此有臺灣高
    等法院被告前案紀錄表在卷可稽，其犯罪之動機、目的僅因
    一時貪念、犯罪之手段尚稱和平、所竊之財物業經被害人取
    回，有贓物認領保管單1紙存卷可表，並斟酌被告犯罪所生
    之危害非鉅，又被告犯後坦承犯行之態度及其之生活、身體
    狀況、智識程度等一切情狀，復衡酌檢察官當庭具體求處有
    期徒刑10月，尚屬妥適，而量處如主文所示之刑，以示懲儆
    。按竊盜犯及與竊盜案件有關之贓物犯，其應執行之刑未達
    1年以上者，不適用竊盜犯贓物犯保安處分條例，為該條例
    第2條第4項所明定；又本條例所稱應執行之刑，限於因犯該
    條例所定之竊盜罪或贓物罪所定之應執行刑（法院辦理竊盜
    犯贓物犯保安處分條例案件應行注意事項第2項、最高法院
    96年度臺非字第336號判決要旨可供參攷）。本件被告經判
    決之刑未達1年，不得依竊盜犯贓物犯保安處分條例宣告強
    制工作。且按有犯罪之習慣者，於刑之執行前，令入勞動場
    所，強制工作，刑法第90條第1項有明文規定。本件依上揭
    被告前案紀錄表所示，被告於81年至94年間，固犯多起竊盜
    案件，但與本件竊盜犯行相距已有一段時日，被告此次僅1
    次竊盜犯行，究否得遽認被告有犯罪習慣，亦非無疑。況被
    告雖再犯本案，然審量其犯罪之情節，尚稱輕微，所竊得財
    物之價值非鉅，且已如數經被害人領回而返還，徵以被告於
    當庭已表示不再犯之意（見同上日審判筆錄），其於本院審
    理時亦能坦承犯行，而認宣告如主文所示之刑，對被告竊盜
    犯行之處罰，已屬相當，足收儆懲之效，附此敘明。從形式
    上觀察，原判決並無違誤，量刑亦稱妥適。被告上訴意旨略
    以：伊有90歲母親尚待侍奉，懇請鈞庭能體恤下情，能將刑
    度適度減輕等語。惟查，量刑輕重係屬事實審法院得依職權
    自由裁量之事項，本案原審已斟酌刑法第57條各款所列情狀
    而未逾越法定刑度，自不得遽指為違法。本件被告上訴意旨
    並未依據卷內既有訴訟資料或提出新事證，指摘或表明第一
    審判決有何採證認事、用法或量刑等足以影響判決本旨之不
    當或違法，而構成應予撤銷之具體事由，依上開說明，本件
    被告上訴顯無具體理由而不合法定程式應予駁回，並不經言
    詞辯論為之。
據上論斷，依刑事訴訟法第367條前段、第372條，判決如主文。
中    華    民    國    98    年    11    月    13    日
                  刑事第三庭審判長法  官   陳博志
                                  法  官   許文章
                                  法  官   陳德民
以上正本證明與原本無異。
不得上訴。
                                  書記官   高麗雯
中    華    民    國    98    年    11    月    16    日


司法院資訊處製作；財團法人民間司法改革基金會備份。
